【裁判字號】    95,聲判,10
【裁判日期】    950821
【裁判案由】    聲請交付審判
【裁判全文】
臺灣高雄地方法院刑事裁定              95年度聲判字第10號
聲  請  人
即  告訴人  甲○○
代  理  人  鍾夢賢律師
被      告  乙○○
上列聲請人因告訴被告詐欺案件，不服臺灣高等法院高雄分院檢
察署檢察長駁回再議之處分（95年度上聲議字第140 號），聲請
交付審判，本院裁定如下：
    主  文
聲請駁回。
    理  由
一、按「告訴人不服上級法院檢察署檢察長或檢察總長認再議為
    無理由而駁回之處分者，得於接受處分書後10日內委任律師
    提出理由狀，向該管第一審法院聲請交付審判」、「法院認
    為交付審判之聲請不合法或無理由者，應駁回之」，刑事訴
    訟法第258 條之1 、第258 條之3 第2 項前段分別定有明文
    。又依刑事訴訟法第258 條之1 規定，告訴人得向法院聲請
    交付審判，此係對於檢察官不起訴或緩起訴裁量權制衡之一
    種外部監督機制，此時，法院僅在就檢察官所為不起訴或緩
    起訴之處分是否正確加以審查，以防止檢察機關濫權。依此
    立法精神，同法第258 條之3 第3 項規定：法院就交付審判
    之聲請為裁定前，得為必要之調查等語，其所謂得為必要之
    調查，係指調查證據之範圍應以偵查中曾顯現者為限，不可
    就新提出之證據再為調查，亦不可蒐集偵查卷以外之證據，
    否則將與刑事訴訟法第260 條之再行起訴規定混淆不清。又
    法院於審查交付審判之聲請有無理由時，除認為告訴人所指
    摘不利被告之事證未經檢察機關詳為調查或斟酌，或不起訴
    處分書所載理由違背經驗法則、論理法則或其他證據法則者
    外，不宜率予交付審判，業據法院辦理刑事訴訟案件應行注
    意事項第118 項揭示甚明。至上開所謂告訴人所指摘不利被
    告之事證未經檢察機關詳為調查，係指告訴人所提出請求調
    查之證據，檢察官未予調查，且若經調查，即足以動搖原偵
    查檢察官事實之認定及處分之決定，倘調查結果，尚不足以
    動搖原事實之認定及處分之決定者，仍不能率予交付審判。
二、聲請意旨略以：被告乙○○於民國94年6 月間，受告訴人甲
    ○○委託向案外人林蘭嬌購買「GS2 」國際電話預付卡（下
    稱電話卡）50張，並預收貨款新臺幣（下同）8,250 元。詎
    被告竟另向他人購買電話卡，告訴人不察而收受電話卡後，
    始知該電話卡公司倒閉無法出售，經告訴人要求退貨賠償，
    被告竟置之不理，始知受騙。而被告於偵查之初辯稱告訴人
    並未要求須向林蘭嬌購買電話卡，嗣則改稱事後有向林蘭嬌
    換卡，但林蘭嬌不肯，前後供述顯有矛盾，原處分竟採為應
    不起訴之依據，難謂妥適。又檢察官未據告訴人提供證人林
    蘭嬌、陶森綱之門號傳訊證人，復未向工商登記機關及稅捐
    機關函查出售電話卡之公司究係何時結束營業，均有應調查
    之證據而未予調查之違誤，爰依法聲請交付審判等語。
三、經查：
 (一) 本件聲請人即告訴人（下稱告訴人）於94年8 月8 日以被告
    涉犯刑法第339 條第1 項之詐欺取財罪嫌，訴請臺灣高雄地
    方法院檢察署檢察官偵查後，經該署檢察官於94年11月30日
    以94年度偵字第25011 號為不起訴處分。告訴人不服而聲請
    再議，復經臺灣高等法院高雄分院檢察署檢察長於95年2 月
    7 日以95年度上聲議字第140 號處分駁回再議在案，有上開
    不起訴處分書及駁回再議處分書各1 份在卷可查。
 (二) 按刑法第339 條第1 項詐欺取財罪，以行為人主觀上有不法
    所有之意圖，對於被害人施以詐術，使被害人陷於錯誤而交
    付財物為其構成要件。本件業據告訴人陳稱：其委託被告向
    林蘭嬌代購50張電話卡，被告事後雖有交付50張電話卡，惟
    非向林蘭嬌購買等語。然經檢察官偵查結果，並無事證足以
    證明告訴人確有具體指示須向林蘭嬌購買，而被告既依約交
    付50張電話卡，即已完成所託，告訴人自應給付對價，難謂
    被告有何施用詐術之行為。參以告訴人陳稱：其於被告交付
    上開電話卡後，始聽同行談及該發卡公司可能快倒閉，但當
    時尚未倒閉，經要求被告換卡，但被告換回之電話卡非其所
    需，且被告表示僅願賠償一半損失等語。足見遲至被告交付
    電話卡之時，該發卡公司仍未倒閉，已難遽認被告於更早之
    時點即購卡時即已知悉該公司有倒閉危機。況被告如非有利
    可圖，自無明知該公司有倒閉之虞，仍故向他人購買該公司
    電話卡，造成日後賠償糾紛之理。惟依告訴人所稱：被告於
    事後仍應其要求換卡，並願賠償一半之損失，足見被告購買
    上開電話卡非僅無利可圖，反增自身勞費，並因而受有損失
    ，益徵被告顯對該公司有倒閉危機毫無所悉，自難認其有何
    不法所有之意圖及施以詐術之行為，與刑法詐欺取財罪之構
    成要件尚有未合，難以該罪名相繩。而被告於購卡之際，對
    於該電話卡公司有倒閉之虞並無所悉，既經認定如前，即無
    再向工商登記或稅捐機關函查該電話卡公司資料之必要。
 (三) 被告於偵查中堅決否認告訴人有指定其須向林蘭嬌購買電話
    卡，嗣雖供稱曾於事後向林蘭嬌換卡等語，然此係應告訴人
    之要求所為，業據告訴人自承在卷，自不得倒果為因，以此
    推論告訴人於委託購卡時，即有指定須向林蘭嬌購卡。又證
    人陶森綱業於警詢中證稱：僅有為被告轉交電話卡，不知被
    告有何詐欺行為等語，有卷附調查筆錄1 份可稽。聲請意旨
    所指摘未傳訊證人陶森綱說明，容有誤會。況證人陶森綱、
    林蘭嬌既均未聽聞告訴人委託被告購買電話卡，自難證明告
    訴人有具體指示被告須向林蘭嬌購買電話卡之情，自無再就
    上開待證事項傳喚上開證人之必要。
 (四) 綜上所述，本案業據臺灣高雄地方法院檢察署檢察官詳查具
    體事證後，於不起訴處分書理由中予以指駁認定，而為不起
    訴處分，復經臺灣高等法院高雄分院檢察署檢察長維持原偵
    查檢察官之認定，並為駁回再議之處分，經核其理由於法並
    無不合，且無違背經驗法則、論理法則及證據法則之處；檢
    察官雖未向經濟部或稅捐機關查詢電話卡公司資料，及傳訊
    證人林蘭嬌，然此係因無調查之必要，尚無應調查之證據而
    未予調查之違誤。另依卷內現存證據，並無其他確切證據可
    資證明被告有何詐欺取財犯行，揆諸前揭規定及說明，本件
    交付審判之聲請為無理由，應予駁回。
四、依刑事訴訟法第258 條之3 第2 項前段，裁定如主文。
中    華    民    國    95    年    8     月    21    日
                  刑事第六庭    審判長法  官  黃建榮
                                      法  官  楊佩蓉
                                      法  官  林柏壽
以上正本證明與原本無異。
不得抗告。
中    華    民    國    95    年    8     月    21    日
                                      書記官  林國龍


司法院資訊處製作；財團法人民間司法改革基金會備份。
